【裁判字號】    95,上訴,317
【裁判日期】    950519
【裁判案由】    偽證等
【裁判全文】
臺灣高等法院臺南分院刑事判決         95年度上訴字第317號
上  訴  人  臺灣臺南地方法院檢察署檢察官
被      告  甲○○
被      告  丙○○
上列二人共同
選任辯護人  楊慧娟律師
被      告  乙○○  男  58歲（民國○○年○月○○日生）
                    身分證統一編號：Ｚ000000000號
                    住嘉義縣水上鄉忠和村檳榔樹角1之18號
選任辯護人  陳惠菊律師
上列上訴人因被告等偽證等案件，不服臺灣臺南地方法院94年度
訴字第1219號中華民國95年1月23日第一審判決（起訴案號：臺
灣臺南地方法院檢察署94年度偵字第572號、第4368號、94年度
偵緝字第704號），提起上訴，本院判決如下：
    主  文
上訴駁回。
    事  實
一、緣蔡建祥（現由臺灣臺南地方法院另案通緝中）基於意圖為
    自己不法所有之概括犯意，於民國92年4月中旬某日起，先
    後三次至臺南縣下營鄉大埤林村「林姑娘廟」旁產業道路，
    持其所有客觀上足以對人之生命、身體安全構成威脅之鏟子
    （未扣案）向產業道路旁之農田向下挖掘找出中國石油股份
    有限公司（下稱中油公司）之輸油管，再持客觀上足以對人
    之生命、身體安全構成威脅之電鑽（未扣案）在前揭輸油管
    上鑽孔，以與前接輸油管孔相接之自備管線抽取中油公司所
    有之高級柴油或92無鉛汽油之方式而竊取之。甲○○、乙○○二人明知蔡建祥於92年4月29日欲於上址以同一方法竊取
    中油公司之油品，竟與蔡建祥共同基於意圖為自己不法所有
    之犯意聯絡，而允為分擔把風之行為，於92年4月29日凌晨0
    時10分許，共同駕乘甲○○所有車號UE-2146號自小貨車及
    乙○○之女周麗芬所有平日由乙○○管領使用之車號ZH-817
    6號自小客車，至前揭地點，由甲○○、乙○○二人在旁把
    風，蔡建祥以前揭方法將中油公司所有之高級柴油透過管線
    ，輸送至放置於上開車號UE-2146號自小貨車上之鐵筒內之
    式，而竊取上開柴油，此次係竊得時值新臺幣9,240 元之高
    級柴油600公升。嗣經警方接獲報案到場後，循線查獲上情
    ，並扣得蔡建祥所有之工具即鐵製油桶8個、高壓軟管4條及
    管夾2個。
二、丙○○於94年3月23日由臺灣臺南地方法院檢察署檢察官就
    被告甲○○之竊盜等案於偵訊時，明知檢察官所偵辦之被告
    甲○○於92年4月28日晚上至翌日早上並未與其同睡在臺南
    市○○路769巷32弄40號住所內，為使被告即其前夫甲○○
    脫罪，就甲○○是否於上開竊取柴油時在場之與案情有重要
    關係之事項，竟結證虛偽陳稱：伊於92年4月28日晚上至翌
    日（29日）早上，與甲○○在臺南市○○路769巷32弄40號
    住處睡覺；伊於29日早上5點醒來，5點多出門時，甲○○仍
    在睡覺等語，藉以證稱甲○○有不在場之證明，嚴重妨害國
    家偵查權之正確行使。
三、案經臺南縣警察局麻豆分局報告臺灣臺南地方法院檢察署檢
    察官偵查，及同署檢察官自動檢舉後起訴。
    理  由
壹、證據能力方面
    按簡式審判程序之證據調查，不受刑事訴訟法第159條第1項
    、第161條之2、第161條之3、第163條之1及第164條至第170
    條規定之限制，亦為同法第273條之2所明文。是此，告訴人
    代理人黃輝煌、證人李新淼於警詢中所為之陳述、中國石油
    股份有限公司油品行銷事業部嘉南營業處台南供油中心永康
    區輸油工作紀錄表4紙、扣押書、領結、代收保管物件收據
    、行動電話0000000000號、0000000000號、0000000000號通
    聯紀錄、刑案現場測繪圖、現場照片、中油公司台南供油中
    心92年5月2日之工安環保事故調查、分析、檢討及改善建議
    報告、中國石油股份有限公司油品行銷事業部嘉南營業處函
    、電信公司之基地台位置平面圖，本院自可採為證據，先此
    敘明。
貳、認定犯罪事實所憑證據及理由
一、上開事實欄一之犯罪事實，業據被告甲○○、乙○○於原審
    及本院審理時坦承不諱，核與告訴代理人黃輝煌於警詢中所
    指訴情節相符（見警卷第1頁、第2頁），並經證人李新淼於
    偵查時具結證述綦詳（見94年度偵字第572號卷第9頁），及
    有扣押書一紙（見警卷第56頁）、領結一紙（見警卷第59頁
    ）、刑案現場測繪圖一紙（見警卷第70頁）、照片29幀（見
    警卷第71至85頁）、中油公司台南供油服務中心92年5月2日
    之工安環保事故調查、分析、檢討及改善建議報告、中國石
    油股份有限公司油品行銷事業部嘉南營業處93年4月6日嘉南
    油字第0930001652號函各一份（分見92年度發查字第1931號
    卷第25至30頁、第73至76頁）、上開行動電話通聯紀錄（見
    警卷第62頁至第69頁）在卷可參，互核相符，事證明確，被
    告甲○○、乙○○加重竊盜之犯行，足堪認定。
二、上開事實欄二之犯罪事實，業據被告丙○○於本院審理時坦
    承不諱，並有丙○○於93年3月23日偵訊時之筆錄及證人結
    文（分見94年度偵字第572號卷第10頁、第13頁）在卷可證
    ，足證被告丙○○確有於檢察官偵查時，身為證人而於案情
    有重要關係之事項，供前具結，而為虛偽陳述之犯行，已堪
    認定。
參、論罪科刑之理由
一、按刑法第321條第1項第3款之攜帶兇器竊盜罪，係以行為人
    攜帶兇器竊盜為其加重條件，此所謂兇器，其種類並無限制
    ，凡客觀上足對人之生命、身體、安全構成威脅，具有危險
    性之兇器均屬之，且祇須行竊時攜帶此種具有危險性之兇器
    為已足，並不以攜帶之初有行兇之意圖為必要，是以螺絲起
    子、鉗子等一般家庭日常工具，只要客觀上足對人之身體、
    生命構成威脅，即屬該款所指之兇器，最高法院79年度台上
    字第5253號判例意旨可資參照。
二、又按以自己共同犯罪之意思，參與實施犯罪構成要件以外之
    行為，或以自己共同犯罪之意思，事先同謀，而由其中一部
    分人實施犯罪之行為者，均為共同正犯，司法院釋字第109
    號解釋文可資參照。故而刑法共同正犯係二人以上共同實施
    犯罪行為者，主觀要件上必須有共同犯罪之意思，但意思聯
    絡不以在實施行為前已存在為必要，事前雖無意思聯絡，而
    於犯罪實行之中或已實行一部之後始發生共同實行之意思者
    ，仍不失為意思之聯絡，而客觀要件必須有共同實行行為，
    亦即必須分擔於犯罪構成要件之行為。
三、本件同案被告即共犯蔡建祥所使用之鏟子及電鑽，客觀上既
    均具有危險性，且質地堅硬，足以傷害人之身體及危害人之
    生命，顯具危險性，應認係屬兇器至明。
四、核被告甲○○、乙○○共同意圖為自己不法之所有，而結夥
    同案被告蔡建祥共三人，持上揭兇器竊取他人之物，所為均
    係犯刑法第321條第1項第3款、第4款之加重竊盜罪。
五、又被告甲○○、乙○○雖從事把風行為之非構成要件之行為
    ，然其等與被告蔡建祥間互有謀意，揆諸前開司法院釋字第
    109號之解釋文義及說明，其等三人應論以共同正犯。
肆、本院維持原判決之理由：
一、原判決以被告甲○○、乙○○、丙○○罪證明確，因予適用
    刑法第28條、第168條、第321條第1項第3款、第4款、第74
    條第1款、第93條第1項、第38條第1項第2款之規定。並審酌
    被告甲○○、乙○○、丙○○之犯罪動機、目的、手段、所
    得利益並其等三人於偵查中均否認犯行，直至原審審理時始
    坦承犯罪等一切情狀，分別各量處被告甲○○、乙○○有期
    徒刑各二年，被告丙○○有期徒刑一年，以示懲戒。
二、原審法院並以被告甲○○、乙○○、丙○○前均未曾受有期
    徒刑以上刑之宣告，此有臺灣高等法院被告前案紀錄表在卷
    可參，其因一時失慮，致罹刑典，經此罪刑之宣告，應知警
    惕而無再犯之虞，本院因認所宣告之刑以暫不執行為適當，
    爰分別宣告如主文所示之緩刑期間，及被告甲○○、乙○○
    於緩刑期間內，均付保護管束，以啟自新，並增強監督教化
    之功能。
三、扣案之鐵製油桶8個、高壓軟管4條、管夾2個均為同案被告
    即共犯蔡建祥所有，且供本件犯罪所用之物，應依刑法第38
    條第1項第2款之規定，均宣告沒收。
四、按刑罰之量定，固屬法院自由裁量之職權行使，惟刑事審判
    之量刑，在於實現刑罰權之分配的正義，故法院對科刑判決
    之被告量刑，應符合罪刑相當原則，使罰當其罪，以契合人
    民之法律感情。此所以刑法第五十七條明定科刑時應審酌一
    切情狀，尤應注意該條所列各款情形，以為科刑輕重之標準
    。又刑之量定首在矯治、改善行為人反社會危險性，因此科
    刑時除應注意審酌該條第九款犯罪所生之客觀影響外，對於
    其餘依據主觀主義及防衛社會之精神所釐訂行為人主觀上之
    犯罪動機、犯罪時所受之刺激等項，仍應特別加以審酌。查
    被告甲○○、乙○○係參與本件犯罪構成要件外之把風行為
    ，惡性並非重大，而所竊之油品不多（至於告訴人所指稱在
    中山高速公路299點4公里處之竊油，並非在本件起訴範圍內
    ，復未經公訴人追加起訴或擴張起訴範園，亦無法認與本件
    犯罪有何連續犯裁判上一罪關係，自非起訴效力所及），犯
    罪後於原審及本院審理時均坦承犯行，犯後態度良好，被告
    丙○○並未參與本件竊盜，惟因念及曾為夫妻之情份，而為
    偽證行為，實有可原諒之處，且犯後態度良好，原審審酌上
    情，並諭知緩刑之宣告，被告甲○○、乙○○並於緩刑期間
    內均付保護管束之處遇，本院經核，原判決認事用法，均無
    違誤，量刑亦稱妥適。檢察官上訴意旨稱：「被告等行為造
    成之危險及損害高達775萬餘元，原審未察被告等之竊油行
    為所造成社會之重大危害，且被告未賠償告訴人之損失，僅
    判處被告甲○○、乙○○各有期徒刑二年，緩刑5年，被告
    丙○○有期徒刑1年，緩刑3年，實屬輕縱。」云云。然查告
    訴人果如因被告甲○○、乙○○及同案被告即共犯蔡建祥之
    行為，造成告訴人之損害，則告訴人對於所生之一切損害，
    當可對實施竊盜行為之人請求賠償，並由此填補告訴人之損
    失，又原判決確已審酌被告迄今尚未賠償告訴人之情狀，而
    為量刑之考量，分別量處上述之刑，並均為緩刑之宣告，被
    告甲○○、乙○○並諭知緩刑期間內付保護管束。本院認原
    判決量刑，符合罪刑相當原則，並無不當。檢察官上訴意旨
    ，請求再予加重其刑，核無理由，應予駁回。
伍、適用之法律
    刑事訴訟法第368條、第364條、第273條之1第1項。
本案經檢察官邱克斌到庭執行職務。
中    華    民    國    95    年    5     月    19    日
                  刑事第二庭    審判長法  官  葉居正
                                      法  官  李文福
                                      法  官  吳森豐
以上正本證明與原本無異。
被告丙○○偽證罪部分如不服本判決，應於收受本判決後十日內
向本院提出上訴書狀。其未敘述上訴理由者並得於提起上訴後十
日內向本院補提理由書狀（均須按他造當事人之人數附繕本）「
切勿逕送上級法院」。
本件被告甲○○、乙○○加重竊盜罪部分不得上訴。
                                      書記官  李梅菊
中    華    民    國    95    年    5     月    19    日
附錄：本判決論罪科刑法條
刑法第168條：
於執行審判職務之公署審判時，或於檢察官偵查時，證人、鑑定
人、通譯於案情有重要關係之事項，供前或供後具結，而為虛偽
陳述者，處7年以下有期徒刑。
刑法第321條第1項第3款、第4款：
犯竊盜罪而有下列情形之一者，處6月以上5年以下有期徒刑：
三、攜帶兇器而犯之者。
四、結夥三人以上而犯之者。


司法院資訊處製作；財團法人民間司法改革基金會備份。
